【裁判字號】    96,訴,1049
【裁判日期】    970306
【裁判案由】    解僱
【裁判全文】
高雄高等行政法院裁定
                                     96年度訴字第1049號
原      告  甲○○
被      告  高雄市公共汽車管理處
代  表  人  乙○○  處長
訴訟代理人  丙○○
上列當事人間解僱事件，原告提起行政訴訟，本院裁定如下：
    主  文
本件移送於台灣高雄地方法院。
    理  由
一、按「行政法院認其無受理訴訟權限者，應依職權以裁定將訴
    訟移送至有受理訴訟權限之管轄法院。數法院有管轄權而原
    告有指定者，移送至指定之法院。」行政訴訟法第12條之2
    第2項定有明文。又行政訴訟法第2條規定：「公法上之爭議
    ，除法律別有規定外，得依本法提起行起政訴訟。」故得提
    起行政訴訟者，限於公法上爭議之事件；若係基於私法上之
    原因而生之爭執，因屬私法上之爭議事件，應向普通法院提
    起民事訴訟程序謀求解決，並不得循行政爭訟程序請求救濟
    。而在行政機關服務之人員有具有公法上職務關係之公務員
    ，有係依契約僱用之聘僱人員，或僅基於私法之勞動關係而
    工作，並無參與機關組織運作權限，而擔任屬體力勞動性質
    之技工、工友（吳庚著行政法之理論與實用增訂6版第202頁
    、陳敏著行政法總論第3版第1011頁參照）。故關於行政機
    關依據事務管理規則僱用之工友、技工，實務上向認其與僱
    用機關間係發生私法上之僱傭關係（最高行政法院90年度裁
    字第842號裁定參照）。準此，其勞動條件及勞動契約係受
    勞動基準法相關規定之保障，故行政機關基於事務管理規則
    或其他職工工作規則所僱用之工友、技工，若因勞動關係與
    僱用機關發生爭執，即屬私權爭議事項，並非行政法院權限
    之事件，合先敘明。
二、本件原告起訴意旨略謂：原告任職被告處擔任市公車司機，
    因臨時請假未奉核准，擅不值勤，造成脫班，違反規定，嚴
    重影響勤務，經核定記過二次。且因年度內累積二大過，未
    依規定抵銷，致遭解僱，被告係以民國96年5月10日（96）
    高車人乙字第2390號核定對原告記過一次及96年6月25日以
    （96）高車人乙字第3169號獎懲通知書，核定對原告記過兩
    次。其獎懲事由為：「申訴人臨時請假未奉核准，擅不值勤
    ，造成脫班，違反規定，嚴重影響勤務」。獎懲依據為「高
    雄市公共車船管理處」職工工作規則第33條、第47條附表三
    62-5之規定。上揭高雄市公共車船管理處職工工作規則第33
    條、第47條附表三62-5等固規定：「職工臨時請假未奉核准
    ，擅不值勤，造成脫班，違反規定，嚴重影響勤務者得為記
    過之行政處分」，是項規定係指職工無正常理由而請假未奉
    核准，擅不值勤，造成脫班者而言。原告於96年4月23日因
    病美尼爾症候群、高血壓及96年5月31日因暈眩、環境適應
    障礙伴有混合性情緒特徵、頭疼及高血壓等病症，無法勝任
    工作，臨時至凱旋醫院及博勝診所治療，經醫師診斷結果建
    議宜休息一天，有診斷證明書二紙附卷足稽。換言之，原告
    於96年4月23日及96年5月31日臨時請假未奉核准，擅不值勤
    ，造成脫班係有正當理由。何況原告身為公車司機，應保持
    身體健康處於良好狀況，以維護乘客安全。原告於該日身體
    健康及精神狀況欠佳，如勉強上班開車，萬一出事，將使乘
    客安全受到危害，事關公共利益甚鉅。然主管長官未查，竟
    故意不予准假、基於憲法第15條人民之工作權及生存權應予
    保障之基本人權及行政程序法第9條、第36條（行政機關就
    該管行政程序，於當事人有利及不利之情形，一律注意及民
    法第483條之1（僱用人對受僱人之保護義務）受僱人服勞務
    ，其生命、身體、健康有受危害之虞者，僱用人應按其情形
    為必要之預防。）以觀，主管長官故意不予准假之行政行為
    即有違行政程序法第4條、第5條、第6條所分別規定之一般
    法律原則、正當法律程序原則、公平正義原則比例原則及誠
    實、信賴原則，而構成具有瑕疵之行政處分，依行政程序法
    第117條規定自得撤銷。為此提起本件行政訴訟，請求撤銷
    被告96年6月25日（96）高車人甲字第3165號解僱之行政處
    分云云。
三、經查，原告係被告依高雄市公共汽車管理處職工工作規則所
    僱用，而依高雄市公共汽車管理處職工工作規則第7條、第9
    條規定：「．．．，本處如欲終止勞動契約，依勞動基準法
    第11、12、16及17條等規定辦理。」「職工有左列情形之一
    者，本處得不經預告終止契約關係，亦不發給資遣費。．．
    ．」可知，原告乃被告依據高雄市公共汽車管理處職工工作
    規則僱用之司機，其與被告間即屬私法上之僱用關係。查本
    件原告係不服被告96年6月25日（96）高車人甲字第3165號
    解僱通知書，提起本件行政訴訟並聲明求為判決撤銷被告解
    僱之處分，揆諸首開說明，核屬原告與被告間因僱傭關係所
    生之私權爭執，係屬民事訴訟範圍，自應向普通法院訴請裁
    判，非屬本院權限之事件。原告向本院提起本件行政訴訟，
    難謂合法，則依行政訴訟法第12條之2第2項前段規定，應依
    職權將本件訴訟移送於有審判權之台灣高雄地方法院，爰裁
    定如主文。
中    華    民    國    97    年     3    月    6     日
              高雄高等行政法院第一庭
                          審判長法官   呂 佳 徵
                                法官   林 勇 奮
                                法官   蘇 秋 津
以上正本係照原本作成。
如不服本裁定，應於裁定送達後10日內以書狀敘明理由，經本院
向最高行政法院提出抗告（須按對造人數附具繕本）。
中    華    民    國    97    年     3    月    6     日
                              書記官   洪 美 智


司法院資訊處製作；財團法人民間司法改革基金會備份。
